【裁判字號】    99,易,311
【裁判日期】    991118
【裁判案由】    毒品危害防制條例
【裁判全文】
臺灣基隆地方法院刑事判決               99年度易字第311號
公  訴  人  臺灣基隆地方法院檢察署檢察官
被      告  甲○○
上列被告因違反毒品危害防制條例案件，經檢察官提起公訴（99
年度毒偵字第833 號），因被告所犯為死刑、無期徒刑、最輕本
刑為3 年以上有期徒刑或高等法院管轄第一審案件以外之罪，且
於準備程序進行中，被告先就被訴事實為有罪之陳述，經本院裁
定進行簡式審判程序，本院判決如下：
    主  文
甲○○施用第二級毒品，累犯，處有期徒刑肆月，如易科罰金，
以新台幣壹仟元折算壹日。扣案之第二級毒品安非他命（毛重壹
點壹貳公克）沒收銷燬之；上開毒品之包裝袋肆只及扣案之吸食
器貳組、吸管支，均沒收之。
    事  實
一、甲○○前因施用毒品案件，經2 度觀察、勒戒後，均認無繼
    續施用毒品之傾向，先後於民國87年8 月5 日及88年11月9
    日執行完畢釋放，並經臺灣基隆地方法院檢察署檢察官以87
    年度偵字第2987號及88年度毒偵字第732 號不起訴處分；復
    因於觀察、勒戒執行完畢釋放後5 年內施用第二級毒品案件
    ，經本院以89年度毒聲字第505 號裁定令入戒治處所強制戒
    治，於90年5 月16日因停止戒治出監，期滿未經撤銷停止戒
    治，於90年11月2 日執行完畢，並因同案經前開檢察署檢察
    官以89年度毒偵字第335 號聲請以簡易判決處刑，本院以89
    年度基簡字第293 號判決判處有期徒刑6 月確定，於90年11
    月23日因易科罰金執行完畢（不構成累犯）。又因施用第一
    級毒品案件，經臺灣高等法院以94年度上訴字第656 號判決
    判處有期徒刑1 年10月確定，於95年9 月26日因縮刑期滿執
    行完畢（構成累犯）。再因施用第二級毒品案件，經本院以
    96年度易字第758 號、97年度易字第51號判決分別判處有期
    徒刑7 月、4 月確定，並由本院就上開96年度易字第758 號
    及97年度易字第51號判決所科之刑，以97年度聲字第910 號
    裁定定應執行有期徒刑10月；另因施用第一、二級毒品案件
    ，經本院以97年度訴字第455 號判決判處有期徒刑8 月、4
    月，應執行有期徒刑10月確定；又因施用第二級毒品案件，
    經本院以97年度基簡字第1057號判決判處有期徒刑3 月確定
    ，並由本院就上開97年度訴字第455 號及97年度基簡字第
    1057號判決所科之刑，以97年度聲字第998 號裁定定應執行
    有期徒刑1 年，與前揭97年度聲字第910 號裁定所定之執行
    刑接續執行，於99年3 月20日因縮刑期滿執行完畢（構成累
    犯）。
二、詎甲○○仍未戒除毒癮惡習，於99年5 月5 日上午5 時許，
    在位於基隆市○○區○○街196 號4 樓居所，以將第二級毒
    品安非他命置放於吸食器內，下以火燒烤後，吸食所生煙霧
    之方式，施用第二級毒品。嗣經警於99年5 月5 日晚間6 時
    30分許，在該址執行搜索查獲，並扣得甲○○持有之第二級
    毒品安非他命4 包（毛重合計1.12公克）及其所有供施用第
    二級毒品犯罪所用之吸食器2 組、吸管3 支，另經警採集其
    尿液檢體送驗後，始悉上情。
三、案經基隆市警察局第二分局報請臺灣基隆地方法院檢察署檢
    察官偵查起訴。
    理  由
壹、程序方面
一、按最重本刑為3 年以下有期徒刑、拘役或專科罰金之罪，經
    第二審判決者，不得上訴於第三審法院，刑事訴訟法第376
    條第1 款定有明文；又除簡式審判程序、簡易程序及第376
    條第1 款、第2 款所列之罪之案件外，第一審應行合議審判
    ，刑事訴訟法第284 條之1 亦有明文。本件被告甲○○涉犯
    毒品危害防制條例第10條第2 項之罪，該罪之最重本刑為3
    年有期徒刑，依上開規定得行獨任審判，核先敘明。
二、被告所犯者非為死刑、無期徒刑、最輕本刑為3 年以上有期
    徒刑之罪或高等法院管轄第一審案件，其於準備程序進行中
    ，先就被訴事實為有罪之陳述，經告知其簡式審判程序之旨
    ，並聽取公訴人、被告之意見後，本院依刑事訴訟法第273
    條之1 第1 項之規定，裁定以簡式審判程序進行本案之審理
    。
貳、實體事項
一、事實認定部分
    上開事實，業據被告於警詢、偵查及本院審理時坦承不諱，
    且被告為警採集之尿液檢體，經送臺灣尖端先進生技醫藥股
    份有限公司檢驗，確呈安非他命類之陽性檢驗結果，此有該
    公司99年5 月20日出具之濫用藥物檢驗報告及基隆市警察局
    第二分局偵辦毒品案件尿業檢體對照表在卷可稽，又警方查
    獲之透明結晶體（毛重1.12公克）經初步鑑驗後，含有第二
    級毒品安非他命之成分，此有基隆市警察局第二分局正濱派
    出所查獲涉嫌毒品危害防制條例毒品初步鑑驗報告單及鑑驗
    結果照片附卷供參，另有查獲現場照片可參，復有吸食器2
    組及吸管3 支扣案可佐，是認被告之自白與事實相符，本件
    事證明確，被告犯行應堪認定。
二、論罪科刑部分
（一）按毒品危害防制條例於92年7 月9 日修正公布，自93年1
      月9 日施行，其中第20條、第23條將施用毒品之刑事處遇
      程序，區分為「初犯」、「5 年內再犯」及「5 年後再犯
      」，依其立法理由之說明：「初犯」，經觀察、勒戒或強
      制戒治後，應為不起訴處分或不付審理之裁定；經觀察、
      勒戒或強制戒治執行完畢釋放後，「5 年內再犯」者，因
      其再犯率甚高，原實施之觀察、勒戒及強制戒治既已無法
      收其實效，爰依法追訴或裁定交付審理，至於經觀察、勒
      戒或強制戒治執行完畢釋放後，「5 年後再犯」者，前所
      實施之觀察、勒戒或強制戒治已足以遮斷其施用毒品之毒
      癮，為期自新及協助其斷除毒癮，仍適用「初犯」之規定
      ，先經觀察、勒戒或強制戒治之程序，從而，僅限於「初
      犯」及「5 年後再犯」2 種情形，始應先經觀察、勒戒或
      強制戒治程序，倘被告於5 年內已再犯，經依法追訴處罰
      ，縱其第3 次（或第3 次以上）再度施用毒品之時間，在
      初犯經觀察、勒戒或強制戒治執行完畢釋放5 年以後，已
      不合於「5 年後再犯」之規定，且因已於「5 年內再犯」
      ，顯見其再犯率甚高，原實施觀察、勒戒或強制戒治，已
      無法收其實效，應依該條例第10條處罰（最高法院95年第
      7 次、97年第5 次刑事庭會議決議可資參照）。本件被告
      前因施用毒品案件，經2 度觀察、勒戒後，均認無繼續施
      用毒品之傾向，先後於87年8 月5 日及88年11月9 日執行
      完畢釋放，並經前開檢察署檢察官以87年度偵字第2987號
      及88年度毒偵字第732 號不起訴處分；復因於觀察、勒戒
      執行完畢釋放後5 年內施用第二級毒品案件，經本院以89
      年度毒聲字第505 號裁定令入戒治處所強制戒治，於90年
      5 月16日因停止戒治出監，期滿未經撤銷停止戒治，於90
      年11月2 日執行完畢，並因同案經前開檢察署檢察官以89
      年度毒偵字第335 號聲請以簡易判決處刑，本院以89年度
      基簡字第293 號判決判處有期徒刑6 月確定；又因施用第
      一級毒品案件，經臺灣高等法院以94年度上訴字第656 號
      判決判處有期徒刑1 年10月確定；再因施用第二級毒品案
      件，經本院以96年度易字第758 號、97年度易字第51號判
      決分別判處有期徒刑7 月、4 月確定；另因施用第一、二
      級毒品案件，經本院以97年度訴字第455 號判決判處有期
      徒刑8 月、4 月，應執行有期徒刑10月確定；又因施用第
      二級毒品案件，經本院以97年度基簡字第1057號判決判處
      有期徒刑3 月確定，此有臺灣高等法院被告前案紀錄表在
      卷可稽，是被告於所受觀察、勒戒執行完畢釋放後5 年內
      已再犯，且經依法追訴處罰，足認原實施觀察、勒戒及強
      制戒治無法收其實效，縱被告本次犯行係於所受觀察、勒
      戒執行完畢釋放後5 年後所為，揆諸首揭說明，仍不合於
      毒品危害防制條例第20條第3 項規定之「5 年後再犯」，
      且因被告係於「5 年內再犯」，顯見其再犯率甚高，即應
      依法處罰。
（二）核被告所為，係犯毒品危害防制條例第10條第2 項之施用
      第二級毒品罪。被告持有第二級毒品以供施用，持有之低
      度行為應為施用之高度行為所吸收，不另論罪。
（三）被告曾受如事實欄所載之徒刑執行完畢，此有臺灣高等法
      院被告前案紀錄表在卷供參，其受徒刑之執行完畢，再為
      本件施用第二級毒品犯行，係於5 年以內故意再犯有期徒
      刑以上之罪，為累犯，應依刑法第47條第1 項之規定加重
      其刑。
（四）爰審酌被告經觀察、勒戒及強制戒治，復屢經刑罰矯治後
      ，竟未戒除毒癮之惡習，而再三施用毒品，顯認缺乏戒斷
      決心，然其所為僅屬戕害自身之行為，未侵犯其他法益，
      且於警詢、偵查及本院審理時均坦認犯行，犯後態度尚屬
      良好等一切情狀，量處如主文所示之刑，並諭知易科罰金
      之折算標準。
（五）末按查獲之第一、二級毒品及專供製造或施用第一、二級
      毒品之器具，不問屬於犯人與否，均沒收銷燬之，毒品危
      害防制條例第18條第1 項前段定有明文；本件扣案之透明
      結晶體（毛重1.12公克），含有第二級毒品安非他命之成
      分，已如前述，是應依首揭規定宣告沒收銷燬之。又上開
      毒品之包裝袋4 只，為被告所有供持有第二級毒品犯罪所
      用之物；另扣案之吸食器2 組（其中1 組係在一般市售塑
      膠材質之飲料瓶罐之瓶蓋上打有2 孔後，分別插入市售塑
      膠材質吸管及玻璃管各1 支，玻璃管前端連接上有1 孔之
      圓球1 只而成；另1 組則係在一般市售玻璃燈泡上打有1
      孔後，連結經剪裁之吸管1 支而成，均非專供施用毒品之
      器具，業經本院當庭勘驗屬實）及吸管3 支（均為一般市
      售塑膠吸管剪裁而成，非專供施用毒品之器具，亦據本院
      勘驗在卷），均為被告所有供施用第二級毒品犯罪所用之
      物，已據被告供承在卷，應依刑法第38條第1 項第2 款之
      規定宣告沒收。
據上論斷，應依刑事訴訟法第284 條之1 、第273 條之1 第1 項
、第299 條第1 項前段，毒品危害防制條例第10條第2 項、第23
條第2 項、第18條第1 項前段，刑法第11條前段、第47條第1 項
、第41條第1 項前段、第38條第1 項第2 款，判決如主文。
本案經檢察官乙○○到庭執行職務。
中    華    民    國    99    年    11    月    18    日
                  刑事第三庭法    官  邰婉玲
以上正本證明與原本無異。
如不服本判決應於收受送達後10日內向本院提出上訴書狀，並應
敘述具體理由；其未敘述上訴理由者，應於上訴期間屆滿後20日
內向本院補提理由書（均須按他造當事人之人數附繕本）「切勿
逕送上級法院」。
中    華    民    國    99    年    11    月    18    日
                            書 記 官  王惠萍
附錄論罪法條：
毒品危害防制條例第10條第2 項
施用第二級毒品者，處 3 年以下有期徒刑。

司法院資訊處製作；財團法人民間司法改革基金會備份。
